【裁判字號】    99,重訴,8
【裁判日期】    990420
【裁判案由】    損害賠償
【裁判全文】
臺灣雲林地方法院民事判決               99年度重訴字第8號
原      告  丙○○
訴訟代理人  林永山律師
複 代 理人  甲○○
被      告  乙○○
上列當事人間因傷害致重傷事件，原告於刑事訴訟程序中提起請
求損害賠償之附帶民事訴訟（99年度重附民字第1 號），經本院
刑事庭裁定移送民事庭，本院於民國99年4 月6 日言詞辯論終結
，判決如下：
    主  文
被告應給付原告新台幣肆佰玖拾柒萬仟陸佰玖拾壹元及自民國
九十九年一月十六日起，至清償日止，按年息百分之五計算之利
息。
原告其餘之訴駁回。
訴訟費用由被告負擔十分之七，餘由原告負擔。
本判決第一項於原告以新台幣肆拾玖萬柒仟元供擔保後，得假執
行。
原告其餘假執行之聲請駁回。
    事    實
甲、原告方面：
壹、聲明：
一、被告應給付原告新台幣（下同）6351,517元及自起訴狀繕本
    送達翌日即民國（下同）99年01月16日起至清償日止，按年
    息百分之五計算之利息。
二、願供擔保請准宣告假執行。
貳、陳述：
一、被告於97年11月30日晚上7 時25分許，在雲林縣古坑鄉○○
    村○○路58號前，因細故與原告發生爭吵，竟基於傷害人身
    體之犯意，徒手毆打原告，經訴外人蕭宏州將兩造拉開並叫
    原告先行離去後，被告仍承前傷害之犯意，騎機車自後追趕
    原告，並在雲林縣古坑鄉○○村○○路81之1 號前，再次徒
    手毆打原告，使其摔倒在地，並受有頭部外傷、腦出血等傷
    害，致右半身肢體乏力及失語症，已達一肢以上之機能及語
    能嚴重喪失減損之程度，經治療後仍有不能言語（聲障），
    右半身肢體麻木癱瘓，併發癲癇發作之情形，日常生活須他
    人照顧，領有重度（多障）身心障礙手冊。
二、上開事實有臺灣雲林地方法院檢察署檢察官起訴書（98年度
    偵字第151 號，下稱起訴書）、診斷證明書、身心障礙手冊
    可稽，原告於97年12月20日住進祐康老人養護中心，目前仍
    在該養護中心療養中。原告因被告之傷害行為受有下列之損
    害：
   (一)喪失工作能力：
     原告為39年5 月3 日生，於97年11月30日受傷害時年齡為
     58歲，因被告之傷害行為，致原告受有不能言語（聲障）
     ，右半身肢體麻木癱瘓，併發癲癇發作之結果，日常生活
     須他人照顧，領有重度（多障）身心障礙手冊，喪失全部
     工作能力，至65歲退休還有7 年，按最低工資每月17,280
     元，及依霍夫曼法扣除中間利息，減少勞動能力之損害金
     額為1271,117元【計算式：17,280×12×6.13＝1271,117
     ，7 年之係數為6.13】
   (二)增加生活上之需要：
     因被告之傷害行為，致原告受有不能言語（聲障），右半
     身肢體麻木癱瘓，併發癲癇發作之結果，日常生活須他人
     照顧，於97年12月20日住進祐康老人養護中心時58歲，目
     前仍在該養護中心療養中，每月看護費用17,000元。依台
     灣地區96年簡易生命表，58歲之男人尚有22.6年餘命，則
     依霍夫曼法計算，增加生活上需要之金額為3080,400元【
     計算式：17,000×12×15.1＝3080,400元，22年之係數為
     15.1 】 。
   (三)精神慰撫金:
     原告因被告之傷害行為受有如上之損害，終其一生需與輪
     椅為伍，生命餘年將在老人養護中心度過，且無法言語，
     精神上痛苦無比，請求精神慰撫金200 萬元以慰心靈。
   (四)上述請求金額合計為6351,517元【計算式：1271,117＋
     3080,400＋2000,000＝6351,517】。
乙、被告方面：
    被告乙○○未於言詞辯論期日到場，亦未提出書狀作何聲明
    或陳述。
    理    由
一、被告乙○○未於言詞辯論期日到場，核無民事訴訟法第386
    條各款所列情形，爰依原告聲請，由其一造辯論而為判決。
二、原告主張被告對其為傷害行為之事實，業據被告於本院刑事
    庭就傷害致重傷案件審理時自承不諱，並有起訴書、診斷證
    明書、身心障礙手冊及本院98年度訴字第590 號刑事卷可稽
    。又被告已於相當時期受合法之通知，未於言詞辯論期日到
    場爭執，亦未提出書狀以供本院斟酌，依民事訴訟法第280
    條第3 項準用第1 項之規定，視同對原告上開主張為自認，
    則原告上開主張自堪信為實在。
三、被告因故意不法侵害原告之身體，既經認定，按因故意或過
    失，不法侵害他人之權利者，負損害賠償責任，民法第184
    條第1 項前段定有明文。又不法侵害他人之身體或健康者，
    對於被害人因此喪失或減少勞動能力或增加生活上之需要時
    ，應負損害賠償責任、不法侵害他人之身體、健康、名譽或
    自由者，被害人雖非財產上之損害，亦得請求賠償相當之金
    額，同法第193 條第1 項、第195 條第1 項分別定有明文，
    原告請求被告給付損害賠償，自屬有據。茲就原告請求之損
    害賠償金額分別審核如下：
  (一)喪失工作能力部分：
  １原告因被告之傷害行為，致喪失工作能力，有原告提出慈愛
    綜合醫院（嗣後被合併改名為財團法人彰化基督教醫院雲林
    分院）97年12月16日之診斷證明書記載「97-11-30由急診入
    院12-20 出院共住院21天，加護病房9 天，普通病房12天，
    須看護照顧，目前右側肢體癱瘓，日常生活需他人照顧」及
    財團法人彰化基督教醫院雲林分院98年7 月24日之診斷證明
    書記載「97-11-30入院行開顱手術，12-20 出院並持續門診
    治療、目前不能言語，右半身肢體麻木癱瘓，並常癲癇發作
    。」可證，堪認原告主張受傷後已不能工作，為可採信。又
    原告於受傷前經查雖無所得（有本院依職權循稅務電子閘門
    查詢原告96年、97年所得調件明細表在卷可參），但一個肢
    體健全的人，即使不受僱於他人賺取報酬，而僅操作家事，
    或對家人給予照顧，仍有相當的勞動價值，此一勞動價值如
    予評價為與基本工資相當，亦可認為合理，故原告主張以基
    本工資17,280元計算每月減少勞動能力之損害額，尚屬可採
    。
  ２又勞工未滿65歲者，雇主不得強制其退休，勞動基準法第54
    條第1 項第1 款定有明文。查原告為39年5 月3 日出生，有
    原告身心障礙手冊影本在卷可稽，而自原告受重傷時97年11
    月30日起至原告滿65歲強制退休日（即104 年5 月3 日），
    原告尚得工作之年數有6 年5 個月，依霍夫曼法扣除中間利
    息，一次請求之勞動能力損失金額應為1151,916元【計算式
    ：17, 280 ×66.00000000 （此為77個月之霍夫曼係數）＝
    1151,916（元以下四捨五入，以下同）】，故原告主張其減
    少勞動能力所受之損害，於上開金額之範圍內，可認有據。
  (二)增加生活上之需要部分：
  １原告因不能言語，右半身肢體麻木癱瘓，且常癲癇發作，而
    住進祐康老人養護中心，由專人照顧其日常生活起居，主張
    以在祐康老人養護中心每月需支出之17,000元費用作為每月
    增加生活上需要之計算標準，並提出祐康老人養護中心於99
    年4 月14日所出具之收費證明單為憑，本院認為原告係因被
    告之傷害行為，導致生活無法自理需由他人照顧看護，而增
    加生活上之支出，故原告主張每月以17,000元為計算損害額
    之標準，尚屬合理。原告為39年5 月3 日出生，而於97年11
    月30日受重傷時，年齡為58歲，依據內政部統計處統計97年
    台灣地區男性簡易生命表所載，尚有餘命24.99 年，則原告
    所主張之22.6年餘命年數，不逾該年齡男性平均餘命年數，
    不增加被告之負擔，本院認為可採。
  ２按照每月17,000元計算增加生活上之需要，再依22.6年之霍
    夫曼係數【計算式：(15.00000000000.00000000)÷2 ＋
    14.00000000 ＝14.00000000 】扣除中間利息後，一次請求
    之增加生活上需要之數額為3021,775元【計算式：17,000×
    12×14.00000000 ＝3021,775元】。
  (三)精神慰撫金部分：
    原告目前不能言語，右半身肢體麻木癱瘓並領有身心障礙手
    冊，生活無法自理需由他人照顧看護，已如上述，且需以輪
    椅代步，其精神上遭受重大痛苦乃屬必然，故其精神上所受
    痛苦之程度可以認定。本院衡量原告所受傷害及痛苦之程度
    ，並參酌兩造之身分、地位、財產資力（有財產及所得資料
    在卷可考，因屬個人隱私，僅予參酌，不予揭露）等一切情
    狀，認原告請求被告賠償精神慰撫金200 萬元，尚嫌過高，
    應以80萬元為適當。
  (四)總計原告因被告之傷害行為所受之損害金額為4973,691元，
    【計算式：1151,916＋3021,775＋800000＝4973,691】，原
    告請求之賠償金額，在此範圍內可認有據，應予准許，超過
    上開金額之請求，則屬無據，不應准許。
四、末按「給付無確定期限者，債務人於債權人得請求給付時，
    經其催告而未為給付，自受催告時起，負遲延責任。其經債
    權人起訴而送達訴狀，或依督促程序送達支付命令，或為其
    他相類之行為者，與催告有同一之效力。」又「遲延之債務
    ，以支付金錢為標的者，債權人得請求依法定利率計算之遲
    延利息。」再「應付利息之債務，其利率未經約定，亦無法
    律可據者，週年利率為百分之五。」民法第229 條第2 項、
    第233 條第1 項前段、第203 條分別定有明文。從而原告得
    請求被告賠償之金額，自起訴狀繕本送達翌日即99年01月16
    日起，至清償日止，應按週年利率百分之五加計法定遲延利
    息。
五、原告陳明願供擔保，聲請宣告假執行，就其勝訴部分，核無
    不合，爰酌定相當之擔保金額准許之；至其敗訴部分，其假
    執行之聲請亦失所附麗，應併予駁回
六、結論：本件原告之訴，為一部有理由，一部無理由，並依民
    事訴訟法第385 條第01項前段、第79條、第390 條第2 項判
    決如主文。
中    華    民    國    99    年    4     月    20    日
                  民事第一庭    法  官  邱瑞裕
以上為正本，係照原本作成。
如對本判決上訴，須於判決送達後20日內向本院提出上訴狀
中    華    民    國    99    年    4     月    20    日
                                書記官  陳文明

司法院資訊處製作；財團法人民間司法改革基金會備份。
